臺灣高等法院臺中分院刑事判決　　 96年度上更(一)字第166號
上　訴　人　臺灣臺中地方法院檢察署檢察官
上　訴　人
即　被　告　丁○○
　　　　　　　　　　現另案於臺灣臺中監獄執行中
選任辯護人　張淑琪　律師
上列上訴人因被告違反毒品危害防制條例案件，不服臺灣臺中地
方法院九十五年度訴字第一三五０號，中華民國九十五年十月十
一日第一審判決（起訴案號：臺灣臺中地方法院檢察署九十四年
度偵字第七二八九號、第一０九五八號），提起上訴，經最高法
院發回更審，本院更為判決如下：
    主  文
原判決撤銷。
丁○○販賣第一級毒品，處有期徒刑捌年，扣案之海洛因肆包（
淨重陸點柒壹公克，空包裝重貳點零柒公克）及甲基安非他命壹
包（含袋重貳拾壹點捌參公克）均沒收銷燬之，前開空包裝袋及
行動電話（含行動電話門號0000000000號之ＳＩＭ卡
）壹支、夾鍊袋壹包、藥杓壹支、分裝袋伍包、電子磅秤壹台，
均沒收，販賣第一級、第二級毒品所得合計新臺幣參仟元沒收，
如全部或一部不能沒收時，以其財產抵償之。
    事  實
一、丁○○曾於民國（下同）九十二年間因違反毒品危害防制條
    例案件，經法院裁定訴觀察勒戒後認無繼續施用毒品傾向，
    經臺灣臺中地方法院檢察署檢察官於九十二年九月二十九日
    為不起訴處分確定，復於九十三年間因違反毒品危害防制條
    例案件，經法院判處有期徒刑五月，併諭知易科罰金以銀元
    三百元折算一日確定 (自九十四年四月十一日起至同年九月
    十日執行完畢出監)。詎丁○○猶不知悔改，竟於九十四年
    四月初為供自己施用第一級毒品海洛因及第二級毒品甲基安
    非他命而向乙○○購入毒品（施用第二級毒品部分，業據臺
    灣臺中地方法院九十三年度中簡字第二六五八號判處有期徒
    刑五月確定如前所述，施用第一級毒品部分業據臺灣臺中地
    方法院檢察署九十四年度毒偵字第三三六三號起訴另案審理
    中），併基於如有人洽購即販售第一級毒品海洛因或第二級
    毒品甲基安非他命牟利之犯意，於九十四年一月二十六日四
    時十四分許，由戊○○以其所使用之行動電話門號0000
    000000，傳送簡訊「我還要一樣『女的』（指海洛因
    ）。我等下會在漢口路跟美華街。我順道拿一個包包給你。
    保證你老婆一定喜歡，對了，用強一點，謝謝，如果沒有，
    不要用太差的。」等文字，至丁○○所使用之行動電話門號
    0000000000號後約定要購買毒品海洛因；旋於同
    日六時五十三分，戊○○再以其所使用之行動電話門號00
    00000000號，撥打丁○○所使用之同上門號行動電
    話聯絡後約定購買「連袋子十三. 八，(丁○○問：什麼東
    西?) 男朋友（指甲基安非他命），十三. 六加上袋子扣０.
    二，你叫少年拿的可能他偷工減料，(丁○○答說：這次有
    漲，但我沒有跟你說，所以不算，因為我沒有跟你說，你外
    面價格拿不到)」等語，約定要購買毒品甲基安非他命，丁○○遂於同日某時，在臺中市○○路與美華街口附近，基於
    販賣第一級毒品海洛因及第二級毒品甲基安非他命（起訴書
    誤載為安非他命）之犯意，以每小包（不詳重量）各新臺幣
    （下同）一千五百元之代價販賣第一級毒品海洛因及第二級
    毒品安非他命各一包予戊○○。嗣丁○○先於(一)九十四年四
    月十一日六時許，在臺中市○○路為警查獲（起訴書誤載為
    同年月十四日下午四時許），而於同日十六時許由警方持原
    審法院核發之搜索票，至丁○○位於臺中市○○路四五四號
    二０樓之二一室住處執行搜索，並扣得其所有供聯絡販賣毒
    品用之行動電話（含行動電話門號0000000000號
    之ＳＩＭ卡）一支、夾鏈袋一包及藥勺一支。又於(二)同年七
    月一日三時許（起訴書誤載為下午三時許），在臺中市○○
    路九二三之二號「集集茶行」內為警查獲經法院通緝之丁○○，經其同意後，為警分別在丁○○身上之皮包、其所使用
    之車牌號碼二Ｖ—一０三九號自用小客車車內，及其位於臺
    中市○○○路○段一０五號十六樓之十九居所內進行搜索，
    並扣得丁○○所持有之海洛因四包（淨重六點七一公克，空
    包裝重二點零七公克，純度百分之三八點二五、純質淨重二
    點五七公克）、甲基安非他命白色結晶一包（含袋重二十一
    點八三公克）、所有供販賣毒品用之分裝袋五包、電子磅秤
    一個、搗藥器一組等物。
二、案經臺中市警察局、臺中縣警察局霧峰分局及海巡署海岸巡
    防總局中部地區巡防局報請臺灣臺中地方法院檢察署檢察官
    偵查起訴。
    理  由
壹、證據能力之說明：
一、按被告以外之人於審判外之言詞或書面陳述，除法律有規定
    者外，不得作為證據，刑事訴訟法第一百五十九條第一項定
    有明文。證人在陳述過去之事實，該陳述是否真實，涉及證
    人之知覺、記憶、表達能力及真誠性。而證人知覺及記憶的
    瑕疵、表達之不精確，均有可能造成事實的扭曲，又證人可
    能礙於情面而未完全陳述事實原委，亦可能為了迴護某人，
    刻意為不實或扭曲之陳述，或者為了陷害他人，捏造虛偽之
    證詞。證人陳述過去事實既可能有如此嚴重之瑕疵及真誠性
    的問題，唯有透過具結及詰問程式之後，確認證人之陳述並
    無前述瑕疵，其證詞始能採信。傳聞證據除法律所規定之例
    外，其不能採為證據之原因，即在於證人於審判外之陳述，
    並未經具結程序以擔保其陳述之可信度，亦無法以詰問方式
    發現證人可能有的知覺、記憶、表達之瑕疵及證人之真誠性
    。惟證人審判外之陳述，雖未經詰問或具結，但有時在特殊
    的情形下，該證人的陳述，依據經驗法則，可相信為真實，
    傳聞法則乃例外承認得為證據。而被告以外之人於檢察事務
    官、司法警察（官）調查中之陳述（含言詞陳述及書面陳述
    ），性質上屬傳聞證據，且一般而言，其等多未作具結，所
    為之供述，得否引為證據，素有爭議。但依刑事訴訟法第二
    百二十八條第二項，法院組織法第六十六條之三第一項第二
    款之規定，檢察事務官有調查犯罪及蒐集證據與詢問告訴人
    、告發人、被告、證人或鑑定人之權限；刑事訴訟法第二百
    二十九條至第二百三十一條之一亦規定司法警察官、司法警
    察具有調查犯罪嫌疑人犯罪情形及蒐集證據等職權，若其等
    所作之筆錄毫無例外地全無證據能力，當非所宜。再者，如
    被告以外之人於檢察事務官、司法警察（官）調查中之陳述
    ，係在可信之特別情況下所為，且為證明犯罪事實之存否所
    必要，而於審判程序中，發生事實上無從為直接審理之原因
    時，仍不承認該陳述之證據適格，即有違背實體真實發見之
    訴訟目的。為補救採納傳聞法則，實務上所可能發生蒐證困
    難之問題，爰參考日本刑事訴訟法第三百二十一條第一項第
    三款之立法例，增訂本條，於本條所列死亡、身心障礙致記
    憶喪失或無法陳述、滯留國外或所在不明而無法傳喚，或傳
    喚不到，或到庭後無正當理由拒絕陳述等情形下，承認該等
    審判外之陳述，得採為證據（參照刑事訴訟法第一百五十九
    條之三立法理由）。
二、次按被告以外之人於檢察事務官、司法警察官或司法警察調
    查中所為之陳述，基於實體發現真實之訴訟目的，依第一百
    五十九條之二規定，如與審判中之陳述不符時，經比較結果
    ，其先前之陳述，相對「具有較可信之特別情況」，且為證
    明犯罪事實存否所「必要」者，或於審判中有第一百五十九
    條之三所列死亡等原因而無法或拒絕陳述之各款情形之一，
    經證明其調查中所為陳述絕對「具有可信之特別情況」，且
    為證明犯罪事實之存否所「必要」者，亦例外地賦與證據能
    力。是所謂「顯有不可信性」、「相對特別可信性」與「絕
    對特別可信性」，係指陳述是否出於供述者之真意、有無違
    法取供情事之信用性而言，故應就偵查或調查筆錄製作之原
    因、過程及其功能等加以觀察其信用性，據以判斷該傳聞證
    據是否有顯不可信或有特別可信之情況而例外具有證據能力
    ，並非對其陳述內容之證明力如何加以論斷，二者之層次有
    別，不容混淆（最高法院九十四年度臺上字第六二九號判決
    意旨參照）。故所謂「具有可信之特別情況」，應係指法院
    應衡量警詢時陳述之外部狀況以及陳述人之內部心理狀態等
    一切情狀，包括陳述人於先前之陳述時是否有其親人、陳述
    人選任之辯護人或社工人員等人陪同陳述人在場，而足認陳
    述人不僅可符合排除非法手段取證之陳述任意性，且其於警
    詢時之陳述更因上揭人等陪同下所營造之心理安全氛圍，而
    使其陳述具有可信之特別情況；又陳述人係以出於主動自願
    之方式赴警局或地檢署說明案情，而可排除陳述人先前之陳
    述未受司法警察逮捕或拘提等強制處分之不良影響，亦屬判
    斷是否較可信之特別情況之基準。至被告以外之人之陳述有
    無前後矛盾或與事實不符之情形，應僅屬證明力高低之範疇
    ，尚非其陳述是否得為證據之認定依據。
三、本件檢察官提出證人戊○○、丙○○於警詢筆錄之陳述為證
    ，惟被告丁○○及選任辯護人均否認有證據能力，茲分別說
    明如下：
(一)無證據能力部分：
    本件證人丙○○於九十四年四月十一日在臺中市警察局刑警
    隊所為之警詢筆錄，因其為被告以外之人，且該陳述係於司
    法警察前所為，性質上屬傳聞證據，除有刑事訴訟法第一百
    五十九條之一至第一百五十九條之五及第二百零六條所規定
    有證據能力之情形外，原則上並無證據能力。觀之證人丙○○上開警詢筆錄之製作原因，係因被告被警方查獲後，被告
    打電話要其至臺中市警察局第五分局等情，業據證人丙○○
    於原審法院審理時證述明確，核與證人丙○○於警詢時所證
    稱：警方於九十四年四月十一日十六時十分許在臺中市警察
    局第五分局刑事組帶伊到案等情節相符合，可見證人丙○○
    並非因涉有犯罪嫌疑，而經警方通知其到案說明並製作警詢
    筆錄，乃因被告聯絡其到警局時，始由警方對其詢問並製作
    警詢筆錄。又證人丙○○於九十四年四月十一日十六時十分
    許，即已至臺中市警察局刑警隊，卻遲至同日二一時許始開
    始製作警詢筆錄，則證人丙○○雖非遭警逮捕，然其停留於
    臺中市警察局刑警隊內相隔達近五小時之久，始開始製作警
    詢筆錄，此段停留之時間，顯足以影響其自由意願之意識。
    再參以證人丙○○於警詢時證稱：伊不知道丁○○販賣毒品
    給誰，亦不知道丁○○向何人購買毒品等語，證人丙○○於
    警詢時僅泛稱：伊生完孩子回到住處才知道丁○○有在販毒
    等語，惟對於被告販賣之毒品對象及毒品來源均不知情，且
    未敘及被告販賣毒品之種類、金額及時間，亦未陳述其如何
    得知被告販賣毒品，實有悖於常情。公訴人雖以證人丙○○
    當時係被告之女友，且為被告懷有身孕，而認證人丙○○不
    至於誣陷被告，其於警詢之證述應具有特別可信之情況等語
    ，惟證人丙○○製作警詢筆錄時外部狀況及內部心理狀態，
    已如上述，實難據此遽而推論其於警詢時之證述具有有特別
    可信之情況。故證人丙○○於警詢時之證述既無具有特別可
    信之情形，依據前開說明，應無證據能力。
(二)有證據能力部分：
    本案證人戊○○經原審法院合法傳喚而無正當理由未到庭，
    且經拘提，仍未到庭，其住所經警拘提時調查結果，係空屋
    無人居住，亦有拘提報告在卷可稽，嗣經本院合法傳喚而無
    正當理由仍未到庭，嗣經被告捨棄傳訊（見原審卷第一三八
    之一、一四五頁、本院卷第七十七頁背面）。觀諸證人戊○○於警詢中之陳述，並無刑求、恐嚇或違背其個人自由意志
    而陳述之情形，且證人戊○○於九十四年四月十二日警詢中
    之供述（見警卷第十四至十九頁），對被告有否涉案具有關
    聯性及特別可信之情況，亦無顯無不可信之情事，且為證明
    本案犯罪事實存在所必要，依據上開說明，當有證據能力。
四、「法務部調查局鑑定通知書九十四年九月十二日調科壹字第
    一二ＯＯ一六四一七號通知書及行政院衛生署管制藥品管理
    局九十四年八月三十一日管檢字第０九四０００七四一九號
    函有證據能力。按「被告以外之人於審判外之言詞或書面陳
    述，除法律有規定者外，不得作為證據」，刑事訴訟法第一
    百五十九條第一項固定有明文，然「鑑定之經過及其結果，
    應命鑑定人以言詞或『書面』報告」，同法第二百零六條第
    一項亦規定甚明，是鑑定人以書面為鑑定報告提出於法院，
    依刑事訴訟法第一百五十九條第一項立法理由及同法第二百
    零六條第一項規定，即具有證據能力。又法院或檢察官得囑
    託醫院、學校或其他相當之機關、團體為鑑定，或審查他人
    之鑑定，並準用第二百零三條至第二百零六條之一之規定，
    刑事訴訟法第二百零八條第一項亦定有明文。依此，檢察官
    對於偵查中之案件，認須實施鑑定者，固應就具體個案，選
    任鑑定人或囑託鑑定機關（團體）為之；但對於司法警察機
    關調查中之案件，或有量大或急迫之情形，為因應實務之現
    實需求，如檢察官針對該類案件之性質（例如：查扣之毒品
    必須檢驗其成份、對施用毒品之犯罪嫌疑人必須檢驗其體內
    有無毒品代謝反應、對於查扣之槍砲彈藥必須檢驗有無殺傷
    力、對違反野生動物保育法案件必須鑑定是否屬於保育類動
    物案件等），認為當然有鑑定之必要者，基於檢察一體原則
    ，得由該管檢察長對於轄區內之案件，以事前概括選任鑑定
    人或囑託鑑定機關（團體）之方式，俾便轄區內之司法警察
    官、司法警察對於調查中之此類案件，得即時送請事前已選
    任之鑑定人或囑託之鑑定機關（團體）實施鑑定，該鑑定人
    或鑑定機關（團體）亦應視同受承辦檢察官所選任或囑託而
    執行鑑定業務，其等出具之書面鑑定報告應屬刑事訴訟法第
    二百零六條所定之傳聞例外，當具有證據能力。從而，本件
    警方在被告丁○○住所所查扣案之疑似海洛因白色粉末一袋
    及疑似安非他命白色結晶之塑膠袋二只，分別經鑑驗後認係
    屬被告所持有之毒品海洛因、安非他命之鑑驗書一紙（法務
    部調查局局九十四年九月十二日調科壹字第一二ＯＯ一六四
    一七號通知書、行政院衛生署管制藥品管理局九十四年八月
    三十一日管檢字第０九四０００七四一九號函暨檢驗成績書
    ），該等鑑定機關所出具之鑑定書，具有證據能力。
五、按偵查犯罪機關依法定程序監聽之錄音，如已踐行調查證據
    程序，非不可採為認定犯罪事實之基礎。查本案採為判決基
    礎之監聽錄音譯文，係內政部警政署刑事警察局偵查員依監
    聽被告之通訊時間、內容所為之紀錄，為被告以外之人於審
    判外所為之書面陳述，依刑事訴訟法第259條第1項之規定，
    性質上屬傳聞證據，惟此監聽之錄音係內政部警政署刑事警
    察局依法定程序所為，有相關之通訊監察資料在卷可稽（見
    偵卷第七二八九號第十九至二十頁），且被告及辯護人等就
    此部分審判外之陳述，於原審及本院審理中均不爭執其證據
    能力，亦未曾於言詞辯論終結前聲明異議，依照上開說明，
    此監聽錄音譯文自有證據能力。
貳、認定犯罪事實所憑之證據及論罪科刑：
一、訊據上訴人即被告（以下稱被告）丁○○矢口否認有何販賣
    第一級、第二級毒品之犯行，辯稱：我沒有販賣第一級、第
    二級毒品予戊○○，證人戊○○的警詢筆錄不實在云云，被
    告辯護人辯稱：縱然鈞院認定被告有販賣第一級、第二級毒
    品予戊○○，也是同時販賣而應論以想像競合犯之從一重處
    斷，警方查扣有關被告所持有的毒品，都是被告自己要吸食
    的云云。惟查：
(一)被告於上開時地販賣第一級毒品海洛因、第二級毒品甲基安
    非他命予戊○○之事實，業據證人戊○○於警詢時證述明確
    ，據其證稱：伊向綽號「阿全」之丁○○購買海洛因及安非
    他命，每次購買皆以海洛因一千五百元購買一小包，安非他
    命亦同，伊都以0000000000號電話打給丁○○購
    買毒品，簡訊中「女的」是海洛因，是伊跟丁○○購買毒品
    的代號，伊在電話中談到「男朋友」指的是跟丁○○買安非
    他命等語（見偵卷第七二八九號偵查卷第十五頁至第十七頁
    ），而行動電話門號0000000000號，係被告所使
    用之門號，行動電話門號0000000000號，係證人
    戊○○所使用之門號等情，業據被告及證人戊○○供承在卷
    。且證人戊○○於九十四年一月二十六日四時十四分許，以
    其所使用之行動電話門號0000000000號傳送簡訊
    「我還要一樣"女的"。我等下會在漢口路跟美華街。我順道
    拿一個包包給你。保證你老婆一定喜歡，對了，用強一點，
    謝謝，如果沒有，不要用太差的。」等文字，至被告所使用
    之行動電話門號0000000000號，以及同日六時五
    十三分，又以其所使用之行動電話門號000000000
    0號，撥打被告所使用之行動電話門號000000000
    0號，通話中向被告稱「連袋子十三‧八、"男朋友"、十三
    ‧六加上袋子扣０‧二，你叫少年拿的可能他偷工減料」等
    語，被告則回問「什麼東西？」、「這次有漲，但我沒有跟
    你說，所以不算，因為我沒有跟你說外面價格拿不到」等語
    ，亦有證人戊○○所使用行動電話門號000000000
    0號之通信監察譯文表二紙在卷可稽（見臺灣臺中地方法院
    檢察署九十四年度偵字第七二八九號偵查卷第十九、二十頁
    ）。被告雖辯稱其已忘記戊○○以行動電話聯絡所謂「女的
    」、「男朋友」係指何意云云，惟衡之社會常情，苟證人戊○○與被告之通話內容係合於社會規範之事物，彼等大可明
    白直指所談論事物之原有名稱，何須隱諱其名稱，而以「女
    的」、「男朋友」等暗語交談？況其交談中所述「一樣」、
    「十三‧八」、「十三‧六」、「連袋子」、「偷工減料」
    等，均係對物品所用單位、包裝、質量之述，顯非指稱人
    物，益見證人戊○○於警詢證稱：上開電話係聯絡被告販售
    毒品，其中「女的」係指海洛因，「男朋友」係指甲基安非
    他命等語，確屬實情。再參以證人戊○○旋因於九十四年四
    月九日，在臺中市○○路上施用第一級毒品海洛因及第二級
    毒品甲基安非他命，於同年月十二日十三時十分許，在臺中
    市○村路○段二六九號五樓美之旅旅館五０五室為警查獲，
    經原審法院裁定送觀察、勒戒後，因有繼續施用毒品之傾向
    ，再由原審法院以九十四年度毒聲字第七五五號裁定，令入
    戒治處所施以強制戒治，而於九十五年三月二十二日因無繼
    續強制戒治之必要而釋放出所，並由臺灣臺中地方法院檢察
    署檢察官以九十五年度戒毒偵字第五六號為不起訴處分等情
    ，此有臺灣臺中地方法院檢察署檢察官九十五年度戒毒偵字
    第五六號不起訴處分書一紙，及在監查詢資料一紙在卷可參
    ，足見證人戊○○為供己施用毒品，確有於上開時間地點向
    被告購買第一級及第二級毒品施用之供述，尚符實情，益徵
    證人戊○○上開警詢證述，堪以採憑。再者，扣案之疑似海
    洛因之白色粉末四包、疑似安非他命之白色結晶一包經送鑑
    定結果確為毒品海洛因及甲基安非他命，此有法務部調查局
    鑑定通知書一紙、行政院衛生署管制藥品管理局檢驗成績書
    管檢字第０九四０００七四一九號一份在卷可稽，其為鑑定
    機關以精密儀器測試後所得之結論，自可憑信。此外復有被
    告所有行動電話（含行動電話門號0000000000號
    之ＳＩＭ卡）一支、供販毒所用或預備用之夾鍊袋一包、藥
    杓一支、分裝袋五包、電子磅秤一台扣案可資佐證。被告上
    開所辯，顯為圖卸之詞，不足採信。
(二)辯護意旨雖以證人戊○○九十四年四月十二日為警查獲時，
    並未扣得第二級毒品甲基安非他命，現場雖有摻有海洛因之
    香菸一支，但該香菸並未送鑑定是否含有海洛因成分，且證
    人戊○○當時所採集尿液之檢驗報告亦無附卷，因認並無證
    據證明證人戊○○有施用及持有第一級毒品海洛因及第二級
    毒品安非他命云云；然證人戊○○於九十四年四月間因施用
    第一、二級毒品，經原審法院裁定送觀察勒戒及強制戒治後
    ，復經臺灣臺中地方法院檢察署檢察官以九十五年度戒毒偵
    字第五六號為不起訴處分確定等情，已如前述，辯護意旨此
    部分之質疑，洵屬無據。
(三)辯護意旨又以警方於九十四年四月十一日搜索被告位於大雅
    路之租屋處，所查扣之物品經檢驗後，並無第一級毒品海洛
    因、第二級毒品甲基安非他命成分，而認被告既未持有第一
    級毒品海洛因及第二級毒品甲基安非他命，如何能販賣云云
    。但警方於九十四年四月十一日在臺中市○○路四五四號二
    十樓之二十一室所扣得之白色粉末八包，雖經送請行政院衛
    生署管制藥品管理局檢驗結果，雖未檢驗出含有海洛因或甲
    基安非他命成分，惟此僅得證明被告被查獲當次，在上開住
    處內並無海洛因或甲基安非他命，尚難遽而推論被告並無販
    賣第一級毒品海洛因及第二級毒品甲基安非他命之事實。
(四)辯護意旨再以證人戊○○於警詢時證述，每次皆向被告購買
    海洛因一小包一千五百元，甲基安非他命亦同，但衡諸一般
    毒品交易價格，一千五百元所能購得之毒品數量，海洛因約
    為０‧二至０‧四公克，甲基安非他命則絕不超出一公克，
    而監聽譯文中被告與證人戊○○之對話中提及「男朋友」連
    袋子十三‧八等語，如「男朋友」係指甲基安非他命，以一
    千五百元購買十三‧八公克之甲基安非他命，顯不符行情云
    云。惟毒品之交易價格係浮動而非固定不變之狀態，且毒品
    本身之純度亦係影響價格之重要因素，並非單純僅以重量來
    決定交易價格，純質之毒品價格顯然高於經摻入其他成分而
    被稀釋後之毒品；況上開監聽譯文內容，被告或證人戊○○
    均未提及「十三點六」或「十三點八」之重量單位係「公克
    」，自難徒憑上開數字任為註解，推論證人戊○○係約定以
    一千五百元購入十三點八公克，而謂與行情不符，遽論證人
    之證述與毒品交易行情不符，而為被告有利之認定。
(五)辯護意旨再以證人戊○○於警詢時證述向被告購買海洛因一
    小包一千五百元，及甲基安非他命一小包價格亦同，如鈞院
    採信屬實，但戊○○係同時購得第一級及第二級毒品，被告
    當係一行為同時販售毒品海洛因及安非他命，應從一重論處
    販賣第一級毒品罪，而非數罪併罰等語。經查，上開監聽譯
    文內容，被告與證人戊○○先於同日凌晨四時十四分許以行
    動電話傳遞簡訊聯絡購買毒品海洛因時，戊○○雖傳訊「我
    等下會在漢口路跟華美街」之文字，但旋於同日六時五十三
    分，戊○○再以其所使用之行動電話門號00000000
    00號，撥打丁○○所使用之同上門號行動電話聯絡後約定
    購買「連袋子十三‧八，(丁○○問：什麼東西?) 男朋友（
    指甲基安非他命），十三‧六加上袋子扣０‧二，你叫少年
    拿的可能他偷工減料，(丁○○續說：這次有漲，但我沒有
    跟你說，所以不算，因為我沒有跟你說，你外面價格拿不到
    )」等語，又於同日十六時四十一分，被告再以其所使用之
    行動電話門號與戊○○所使用之同上門號行動電話聯絡談及
    「葯啊禮物，是否送去店內全部送去一家店對否？」等語，
    究被告於當日是否先販售已交付第一級毒品海洛因予戊○○
    ，後再次販售第二級毒品安非他命予戊○○，觀之上開監聽
    譯文既無法明確查知，依罪疑唯輕之原則，自應為被告有利
    之判斷，認被告及其辯護人所辯係同時販售第一級毒品海洛
    因及第二級毒品安非他命予戊○○，尚非全屬無憑，自應為
    被告係同時販賣第一級毒品海洛因及第二級毒品甲基安非他
    命予戊○○之有利認定。
(六)又販賣海洛因、甲基安非他命等毒品，刑責至重，且為警方
    查緝之重點，被告竟甘冒警方查緝之危險而販賣海洛因、甲
    基安非他命予他人，其必從中獲取不法利益。從而，被告販
    賣第一級毒品海洛因、第二級毒品甲基安非他命牟利之犯行
    ，至堪認定。
二、按被告行為後，刑法及刑法施行法業於九十四年二月二日經
    總統修正公布，並於九十五年七月一日施行（下稱新刑法，
    修正前刑法下稱舊刑法），參酌最高法院九十五年五月二十
    三日刑事庭第八次會議決議，新刑法第二條第一項之規定，
    係規範行為後法律變更所生新舊法律比較適用之準據法，於
    新刑法施行後，應適用新刑法第二條第一項之規定，為「從
    舊從輕」之比較。另於比較時應就罪刑有關之共犯、未遂犯
    、想像競合犯、牽連犯、連續犯、結合犯，以及累犯加重、
    自首減輕暨其他法定加減原因（如身分加減）與加減比例等
    一切情形，本於統一性及整體性原則，綜其全部罪刑之結果
    而為比較入后：
(一)刑法第三十三條第五款關於罰金刑之規定，由「罰金：一元
    以上」修正為「罰金：新臺幣一千元以上，以百元計算之」
    ，應依刑法第二條第一項規定，適用最有利於行為人之法律
    （最高法院九十五年度第八次刑事庭會議決議第三點第一項
    第一款參照）。毒品危害防制條例第四條第一項販賣第一級
    毒品罪關於「得併科新臺幣一千萬元以下罰金」之罰金刑部
    分，經比較新、舊法結果，應以被告行為時之法律即修正前
    刑法第三十三條第五款規定，最有利於被告。
(二)刑法第六十四條第二項關於死刑減輕之規定，由「死刑減輕
    者，為無期徒刑，或為十五年以下十二年以上有期徒刑。」
    修正為「死刑減輕者，為無期徒刑。」刑法第六十五條第二
    項關於無期徒刑減輕之規定，由「無期徒刑減輕者，為七年
    以上有期徒刑。」修正為「無期徒刑減輕者，為二十年以下
    十五年以上有期徒刑。」應依刑法第二條第一項規定，適用
    最有利於行為人之法律（最高法院九十五年度第八次刑事庭
    會議決議第六點第五項參照）。經比較新、舊法結果，應以
    被告行為時之法律即修正前刑法第六十四條第二項、第六十
    五條第二項規定，最有利於被告。
(三)綜上：本案涉及法律變更之部分經比較新舊刑法之規定，以
    舊刑法有利於被告，依新刑法第二條第一項前段規定，自應
    適用上開最有利於被告之修正前刑法之規定。
(四)刑法第五十九條關於刑之酌減規定，由「犯罪之情狀可憫恕
    者，得酌量減輕其刑。」修正為「犯罪之情狀顯可憫恕，認
    科以最低度刑仍嫌過重者，得酌量減輕其刑。」僅係酌減審
    認標準見解之明文化，非屬法律之變更（最高法院九十五年
    度第八次刑事庭會議決議第六點第一項參照）。
(五)被告行為後，刑法第五十五條關於想像競合之規定已修正為
    ：「一行為而觸犯數罪名者，從一重處斷。但不得科以較輕
    罪名所定最輕本刑以下之刑。」，而修正前係規定：「一行
    為而觸犯數罪名者，從一重處斷。」，修正後關於加但書之
    限制，為法理之明文化，非屬法律變更。應依一般法律適用
    原則，適用裁判時法，即適用修正後刑法第五十五條有關於
    想像競合之規定（最高法院九十五年第八次、第二十一次刑
    事庭會議決議參照）。
三、按刑法上所謂販賣行為，不以販入後復行賣出為必要，只要
    以營利為目的，而有販入或賣出二者其一之行為，即足構成
    ，雖未及賣出，仍屬販賣既遂，其後復分次賣出，與先前之
    販入行為，均為販賣犯行而構成連續犯。次按刑事上之販賣
    行為，毒品危害防制條例第四條所規定之販賣毒品罪，雖不
    以販入之後復行賣出為要件，祇要以營利為目的，將毒品販
    入或賣出、販入後復行賣出等三種情形，但在販入或賣出，
    有一於此，其犯罪固屬完成，在販入後復行賣出之場合，行
    為人意圖營利而販入毒品，至首次賣出，乃二個舉動之接續
    實行，仍祇成立一個販賣既遂罪販入行為，均為販賣犯行而
    構成連續犯（參照最高法院八十八年度台上字第二八二八號
    、九十六年度台上字第三五五一號判決意旨）。又販賣毒品
    海洛因之犯罪型態不一，若係「小盤」販賣者，或係向上游
    調貨旋即販賣予施用毒品之人，從中賺取差價者，因交易方
    法簡單，在性質上非必須使用任何販賣工具，縱未查獲毒品
    、或磅秤等工具，並非即得為被告無販賣毒品行為之推論；
    且販賣海洛因係違法行為，非可公然為之，亦無公定價格，
    容易分裝並增減份量，而每次買賣之價量，可能隨時依雙方
    關係深淺、資力、需求量及對行情之認知、來源是否充裕、
    查緝是否嚴緊、購買者被查獲時供述購買對象之可能風險之
    評估等，而異其標準，非可一概而論。從而販賣之利得，除
    被告坦承犯行或價量俱臻明確外，委難察得實情，查本件被
    告否認有販賣毒品之犯行，更不供述利得，又無法查知被告
    原取得毒品之確實重量、純度及價格，是無從精確算知被告
    販售海洛因予證人戊○○可獲利潤數額，然我國政府一再宣
    示反毒決心，施用、販賣毒品均屬違法行為，此為國人共識
    ，不論是前之肅清煙毒條例及現行毒品危害防制條例對吸毒
    、販毒行為均設刑罰明文，被告與上開證人僅係朋友關係，
    非屬至親，被告等當無可能願甘冒重典，多次按購入價格轉
    售予證人等而不求任何利得之理。況以販賣毒品者，其主觀
    上須有營利之意圖，且客觀上有販賣之行為，即足構成，至
    於實際上是否已經獲利，則非所問。即於有償讓與他人之初
    ，係基於營利之意思，並著手實施，而因故無法高於購入之
    原價出售，最後不得不以原價或低於原價讓與他人時，仍屬
    販賣行為。必也始終無營利之意思，縱以原價或低於原價有
    償讓與他人，方難謂為販賣行為，而僅得以轉讓罪論處（最
    高法院九十三年度臺上字第一六五一號刑事判決意旨參照）
    。
四、按海洛因、甲基安非他命分別為毒品危害防制條例第二條第
    二項第一款、第二款所稱之第一級、第二級毒品，不得持有
    、販賣，被告竟持之以供販賣。核被告丁○○販賣海洛因之
    行為，係犯毒品危害防制條例第四條第一項之販賣第一級毒
    品罪，其販賣甲基安非他命之行為，則係犯同條例第四條第
    二項之販賣第二級毒品罪；其持有第一級、第二級毒品之低
    度行為已分別被販賣第一、二級毒品之高度行為所吸收，均
    不另論罪。又販賣第一級毒品、第二級毒品之本刑分別為死
    刑或無期徒刑以及無期徒刑或七年以上有期徒刑，刑責至重
    ，考其立法意旨在於防制毒品危害，維護國民身心健康，但
    查被告因染上毒癮，需要金錢購買毒品，因此鋌而走險販毒
    ，再者，被告所販賣之毒品數量尚非鉅量（僅販賣二小包合
    計三千元）、販賣之對象僅一人即證人戊○○，所得利益尚
    屬有限，參以其販賣毒品海洛因之次數、金額均非甚鉅，其
    相對於長期大量販賣毒品予不特定人之大毒梟，對社會治安
    及國民健康所造成之危害尚屬較輕，是以，被告所犯上開販
    賣毒品海洛因及安非他命等情，實有情輕法重之情形，雖科
    處以法定最低度刑，衡之社會常情，猶嫌過重，本院認被告
    客觀犯罪情狀不無可憫恕之處，爰依刑法第五十九條規定，
    酌減其刑。又被告所犯販賣第一級毒品及第二級毒品二罪間
    ，係一行為而同時觸犯數罪名之想像競合關係，為想像競合
    犯，從較重之販賣第一級毒品罪處斷。另按犯毒品危害防制
    條例第四條第一項至第二項之罪，供出毒品來源，因而破獲
    者，固得減輕其刑，毒品危害防制條例第十七條固定有明文
    。被告雖於警詢及偵查中供出其毒品上游之何俊賢、邱億君
    ：然經原審法院向本件偵查檢察官函詢結果，邱億君係經過
    通訊監察查獲其犯罪，與被告丁○○無關，且係由同署其他
    檢察官查獲，而何俊賢經偵查檢察官提訊後，表示當時並不
    在臺灣境內，身分係遭他人冒用等情，此有臺灣臺中地方法
    院檢察署中檢惠發九十四偵第一０一二０七號函一紙附卷可
    參，而觀之臺灣臺中地方法院檢察署九十四年度偵字第三一
    五五、三一五九、六０五九、一三三八五號追加起訴書之記
    載，邱億君係在本件被告未經查獲之前，即遭警查獲，殆被
    告本案被查獲後，被告雖於偵查中具結後指認毒品係向邱億
    君購買，但其於偵查中亦證稱最後一次向乙○○購毒係邱某
    被逮捕前一、二天等語（見偵卷第十四頁），是並非因被告
    之供出毒品來源，始破獲邱億君販賣毒品等節甚明，故被告
    所為尚不符合毒品危害防制條例第十七條減刑之規定，自不
    得據以邀減刑寬典。
五、原審認被告等犯罪事證明確，予以論罪科刑，固非無見。惟
    原審判決未就被告販賣而交付毒品海洛因及安非他命之犯行
    ，係同時為之之事實予以釐清，泛論被告販賣毒品海洛因及
    安非他命係犯意各別，分論併罰，致未就二犯行從一重之販
    賣第一級毒品海洛因一罪論處，已有未洽；又本件依檢察官
　　起訴之犯罪事實記載，除指被告販賣第一級、第二級毒品外
　  ，並認被告意圖販賣第一級及第二級毒品而在不詳處所向何
    俊賢及乙○○購入、繼圖出售牟利等節，有起訴書在卷可稽
    ，原判決於理由六載稱：公訴意旨另略以：被告尚有販賣第
    一級、第二級毒品安非他命多次予戊○○、「阿聰」、「阿
    偉」、「阿強」及「月林」之犯行云云，經審理結果不能證
    明被告有此部分之犯行，而駁回檢察官此部分之起訴，然對
    上開起訴書所指：被告意圖販賣而向何俊賢、乙○○販入此
    部分，則置而未論，亦有已受請求事項未予判決之違誤，尚
    有未洽；另就扣案之搗藥器一組，被告既供稱為販售ｋ他命
    所用，何以於本件併為沒收之諭知，亦有未合。檢察官上訴
    意旨略以 (1 )刑法第五十九條之酌量減輕其刑，必其犯罪
    之情狀，在客觀上足以引起一般同情，認為即予宣告法定最
    低刑期猶嫌過重者，亦即就全部犯罪情狀予以審酌，認為在
    客觀上有足以引起社會上一般人之同情而顯可憫恕者，始有
    其適用；至於被告有無前科、家境貧困、身罹重病、坦白犯
    行、犯罪所得低微等情狀，僅可為法定刑內從輕科刑之標準
    ，不得據為酌予減輕之理由，最高法院九十五年台上字第四
    六五九號判決意旨參照。本件被告歷警、偵、審程序，均飾
    詞否認販賣海洛因及甲基安非他命犯行，犯後毫無悔意，況
    被告正值壯年，四肢健全，不思以正當途徑掙取金錢，反藉
    販賣毒品圖利，販毒所得復欲用以購買毒品供己施用，戕害
    國民健康、助長自己及他人施用毒品惡習，客觀上根本不足
    以引起社會上一般人之同情，揆諸上揭判決意旨，縱犯罪所
    得低微，亦僅得為法定刑內從輕科刑之標準，不得據為刑法
    第五十九條酌量減刑之理由，原審依刑法第五十九條酌減本
    刑，顯屬不當。(2)販賣毒品罪，並不以販入之後復行賣出
    為構成要件，苟以營利為目的，將毒品販入或將之賣出，有
    一於此，其犯罪即經完成，最高法院八十八年度台上字第三
    八九八號判決意旨參照。依卷附之監聽譯文，被告與「阿聰
    」、「阿偉」、「阿強」及「月林」之通話中，已有提及「
    粗的」、「麻仔」、「女人」、「女生」、「男生」、「褲
    子」及數字「一」、「二」、「四千」、「一五」、「三一
    」、「五五」與數量「二件」、「一盎司」、「半斤」、「
    半個」、「一支」、「大的半個」、「一件半」、「一錢」
    、「半錢」等情形，該等用語係用以代表毒品交易，可由報
    章、新聞報導中，甚或以此等用語為關鍵字搜尋各法院判決
    均得知悉，此係眾所周知之事實，檢察官無庸舉證，況原審
    亦認定被告對譯文中「女的」、「男朋友」等語無法合理交
    代，足認被告與「阿聰」、「阿偉」、「阿強」及「月林」
    等人，確曾談論交易毒品，縱各該販賣次數之詳細時間、地
    點及毒品之重量、金額等情，因未得查供渠等年籍供法院傳
    訊作證查明，然已得認定被告有以販毒營利為目的而販入毒
    品之行為，揆諸上開最高法院判決意旨，縱尚未賣出，仍應
    成立販賣毒品既遂罪，原審就此部分亦有違誤等語；另被告
    上訴意旨略以：(1)監聽譯文中，有戊○○於九十四年一月
    三十日以其0000000000號行動電話撥打被告00
    00000000號行動電話，稱（A）一二（一千二百）
    ，東西不錯等語；即為戊○○聯絡藥頭後，向被告回報毒品
    價格及品質，供被告決定是否同意合資（見九十四年度聲監
    續字第０００一二九號卷第三七頁）。同日戊○○再去電被
    告稱：「我們一人六千我去買」（同上卷第三八頁）。以及
    九十四年二月五日戊○○撥打被告0000000000號
    行動電話稱；「你拿三張我拿三張你懂嗎一人一半大家平分
    平重」等語（九十四年度監報字第０００二六一號卷第二三
    頁），足證被告辯稱其與戊○○間係合資共同購買毒品，並
    非販賣云云非虛。又戊○○在警詢中供稱：每次皆向被告購
    買海洛因一千五百元一小包，安非他命亦同。徵諸一般毒品
    交易價格，一千五百元所能購得毒品數量，海洛因約為０‧
    二至０‧四公克，安非他命則絕不超出一公克。原判決認定
    被告於九十四年一月二十六日以一千五百元代價販售十三‧
    八公克之安非他命予戊○○，顯與一般毒品交易行情不符。
    前審調取臺灣臺中地方法院檢察署九十四年度偵字第三一五
    五、三一五九、六０五九、一三三八五號乙○○被訴毒品案
    件之追加起訴書，其犯罪事實記載乙○○自九十四年二月五
    日起至同年六月四日止，以每半兩一萬五千元、每兩三萬元
    之代價，販賣第二級毒品安非他命給被告等情。準此，以每
    兩三七‧五公克計算，被告係以每公克八百元代價買入安非
    他命；原判決認定被告以一千五百元代價販售一三‧八公克
    之安非他命予戊○○，不賺反賠，顯不合理。（2）戊○○
    在警詢中供稱：「我向『阿全』購買海洛因及安非他命，每
    次購買皆以海洛因一千五百元購買一小包安非他命亦同。」
    （九十四年偵字第七二八九號偵查卷第十五至十六頁），已
    供明其係同時向被告購買海洛因及安非他命，僅有一個販賣
    行為，自依刑法第五十五條規定，從一較重之販賣第一級毒
    品罪處斷，原判決予以分論併罰，即有違誤。(3)被告於九
    十四年七月一日之警詢及偵查中，均明確供稱其毒品來源為
    乙○○、何俊賢；同日檢察官偵訊時，復以證人身分具結後
    ，詳細證述向乙○○購買毒品之時間、地點、金額，以及乙○○所駕駛之交通工具，筆錄內記載甚明，足證被告確有供
    出毒品來源，依毒品危害防制條例第十七條之規應減輕其刑
    云云。然刑法第五十九條之適用，係以犯罪當時之客觀情狀
    為考量，被告於偵審中否認犯行，原屬其緘默權之具體行使
    ，自不能以其事後否認犯行，即遽認不得依刑法第五十九條
    規定酌減其刑。除被告同時販賣第一級及第二級毒品犯行，
    為想像競合犯應從一重論以販賣第一級毒品罪部分，為有理
    由外，檢察官及被告其餘上訴部分，指摘原判決不當云云，
    委無可採，惟原判決既有上述可議之處，即屬無可維持，自
    應由本院將原判決撤銷改判。且按在同一犯罪事實與情節，
    如別無其他加重或減輕之原因，下級審量定之刑，亦無過重
    或失輕之不當情形，則上級審法院對下級審法院之職權行使
    ，原則上固應予尊重（最高法院八十五年度台上字第二四四
    六號裁判意旨參照）。是反面推論，被告同時販賣第一級及
    第二級毒品之犯行，既為想像競合犯而為原審所未及酌量，
    故撤銷改判時就量刑自應重新斟酌。爰審酌被告因染有毒癮
    ，僅為圖得一己之厚利，不惜伺機販賣毒品牟利，其明知施
    用者不惟殘害自身，且恐散盡家財連累家人，所造成之社會
    問題尤大於施用者本身所受之毒害，被告等本身亦為施用毒
    品者，當知之甚稔，竟仍為謀個人私利，販賣毒品使之蔓延
    ，危害他人及社會匪淺，及被告販賣毒品之期間、次數及所
    得尚非嚴重，其販賣毒品對社會治安、經濟所生危害之程度
    非鉅，及被告犯罪後猶堅詞否認、飾詞狡辯等一切情狀，量
    處如主文第二項所示之刑，以資懲儆。
六、又扣案之海洛因四包（淨重六點七一公克，空包裝重二點零
    七公克，純度百分之三八點二五、純質淨重二點五七公克）
    、甲基安非他命白色結晶一包（含袋重二十一點八三公克）
    ，係查獲之毒品，已如前述，均應依毒品危害防制條例第十
    八條第一項前段沒收銷燬之。又毒品危害防制條例第十九條
    第一項前段規定：「犯第四條至第九條、第十二條、第十三
　　條或第十四條第一項、第二項之罪者，其供犯罪所用或因犯
　  罪所得之財物，均沒收之」，而毒品之外包裝既係用於包裹
    毒品，防其裸露、潮濕，便於攜帶販賣，亦係供販賣毒品所
    用，茍屬犯人所有之物，即應依上開規定宣告沒收，方為適
    法，上開扣案之第一級、第二級毒品其外包裝，爰依上揭規
    定宣告沒收。又毒品危害防制條例第十九條第一項規定，犯
    販賣毒品罪者，其犯罪所得之財物均沒收之，係採義務沒收
    主義。故販賣毒品所得之對價，不問其中成本若干，利潤多
    少，均應全部諭知沒收，如不能沒收時，追徵其價額或以其
    財產抵償之，以貫徹政府查禁煙毒之決心，方符立法本旨（
    最高法院九十一年度台上字第二四一九號、九十二年台上字
    第六九一三號判決意旨參照)。被告販賣毒品海洛因及安非
    他命所得三千元，雖未扣案，然依上開說明及毒品危害防制
    條例第十九條第一項之規定，應予宣告沒收，如全部或一部
    不能沒收時，以其財產抵償之。又毒品危害防制條例第十九
    條第一項規定，並無如同條例第十九條第一項所定：不問屬
    於犯人所有與否，沒收之之明文，故應屬相對沒收主義之立
    法，其應沒收之物，應以屬被告所有者為限，應予沒收，且
    既屬從刑，即以財物與販賣毒品行為之間，具有關聯性為必
    要（最高法院九十三年度台上字第四六二號判決參照），是
    本件扣案之行動電話一支（含行動電話門號0000000
    000號之ＳＩＭ卡）、藥杓一支、電子磅秤一台等，均為
    被告所有，業據其供明在卷，上開行動電話供被告與證人戊○○聯繫交易毒品事宜所用，且依卷附台中縣警察局霧峰分
    局搜索扣押筆錄及台中縣警察局霧峰分局扣押物品目錄表記
    載：查獲上訴人隨身持有之藥杓一支、電子磅秤一台等，均
    為被告所有，顯均供販賣毒品所用之物，應依同條例第十九
    條第一項之規應沒收之；又扣案之空夾鏈袋一包及分裝袋五
    包，均尚未使用，係被告準備分裝毒品之用，係供犯罪預備
    之物，應依修正前刑法第三十八條第一項第二款規定諭知沒
    收；至於同日五時十分至同日七時二十分之間，在台中市○○○路○段一０五號十六樓之十九上訴人之住處，查獲搗藥
    器（警局卷第十三至第二六頁）等，上訴人於偵查中供稱「
    （住處扣得之物是否你的）是配料，他們認為是搖頭丸（問
    ：為何你住處有搗藥器）那是要將配料用碎（問：為何要將
    配料用碎）因為純的Ｋ他命不用配料沒有效果」（同上偵查
    卷第十三頁）；並於第一審供稱「（警方查扣的毒品安非他
    命、Ｋ他命、空夾鏈袋、搗藥器等物是何人所有）家裡面沒
    有安非他命，那是Ｋ他命，警察把它當作安非他命。空的夾
    鏈袋是我的」、「（是否有在販毒）有，我大多是販賣Ｋ他
    命及搖頭丸」、「（搗藥器做何用）搗藥器是用來搗Ｋ他命
    」等語；且於原審辯稱扣案物品與本案無關等語（聲羈卷第
    五、六頁；第一審卷第一六二頁；原審卷第七十、七一頁）
    ，參酌扣案搗藥器既為K他命配料所用，似與本件販賣之第
    一級、第二級毒品行為無關，本院衡諸被告上開所辯並非全
    屬無稽，復查無其他證據足資證明該扣案物與本案販賣毒品
    有何直接關連，是以該扣案物應毋庸於本案宣告沒收。至其
    他扣案物或不含毒品成分，或非屬被告供其販賣第一級、第
    二級毒品所用之物，或無法證明與販賣第一級、第二級毒品
    有何關連，自無庸在本件諭知沒收。
七、公訴意旨另以：被告於九十三年十二月間某日起至九十四年
    七月一日十五時許查獲止，基於販賣第一級毒品海洛因、第
    二級毒品安非他命營利之概括犯意，分別在不詳處所陸續自
    何俊賢、乙○○及其他年籍不詳者購入毒品，再以門號00
    00000000號及0000000000號等行動電話
    接受臺中市、臺中縣等地購買毒品者之電話訂購，並約定地
    點，加價以第一級毒品海洛因每小包一千五百元價格（依重
    量及品質而定，均由被告事先分裝妥當）、第二級毒品安非
    他命每小包一千五百元價格（依重量及品質而定，均由被告
    事先分裝妥當），在前開各地區將第一級毒品海洛因、第二
    級毒品安非他命販賣予戊○○（係指九十三年十二月間某日
    起至九十四年一月二十五日及九十四年一月二十七日起至九
    十四年七月一日十五時許）與姓名年籍不詳綽號分別為「阿
    聰」、「阿偉」、「阿強」及「月林」等之購買者，因認被
    告亦涉有毒品危害防制條例第四條第一項、第二項之販賣第
    一級、第二級毒品之罪嫌。惟按犯罪事實，應依證據認定之
    ，無證據不得認定犯罪事實；刑事訴訟法第一百五十四條第
    二項定有明文。又認定不利於被告之事實，須依積極證據，
    苟積極證據不足為不利於被告事實之認定時，即應為有利於
    被告事實之認定，更不必有何有利之證據；認定犯罪事實所
    憑之證據，雖不以直接證據為限，間接證據亦包括在內，然
    而無論直接或間接證據，其為訴訟上之證明，須於通常一般
    之人均不致有所懷疑，而得確信其為真實之程度者，始得據
    為有罪之認定，倘其證明尚未達到此一程度，而有合理性之
    懷疑存在時，即無從遽為有罪之確信（最高法院三十年上字
    第八一六號及七十六年臺上字第四九八號判例參照）。次按
    刑事訴訟法第一百六十一條已於九十一年二月八日修正公佈
    ，其第一項規定：檢察官就被告犯罪事實，應負舉證責任，
    並指出證明之方法。因此檢察官對於起訴之犯罪事實，應負
    提出證據及說服之實質舉證責任。倘其所提出之證據，不足
    為被告有罪之積極證明，或其指出證明之方法，無從說服法
    院以形成被告有罪之心證，基於無罪推定之原則，自應為被
    告無罪判決之諭知（最高法院九十二年臺上字第一二八號判
    例參照）。經查：被告於警詢、偵查、原審及本院審理時固
    坦認為施用毒品而向何俊賢、乙○○購入毒品，但堅決否認
    有意圖牟利而販賣毒品之犯行，而依卷附之監聽譯文中雖有
    對象為「阿聰」、「阿偉」、「阿強」及「月林」者，惟公
    訴意旨並未提供「阿聰」、「阿偉」、「阿強」及「月林」
    等真實姓名、年籍、住址以供本院查證。再者被告與「阿聰
    」、「阿偉」、「阿強」及「月林」之通話中，雖有提及「
    粗的」、「麻仔」、「女人」、「女生」、「男生」、「褲
    子」，或數字「一」、「二」、「四千」、「一五」、「三
    一」、「五五」，或數量「二件」、「一盎司」、「半斤」
    、「半個」、「一支」、「大的半個」、「一件半」、「一
    錢」、「半錢」等情形，此有監聽譯文在卷可參，然其真意
    為何，並無任何相關證人證述詮釋，意義尚非明確，且公訴
    意旨所指被告販賣毒品次數之詳細時間、地點及毒品之重量
    、金額亦一無所悉，而對象究竟係何人，檢察官均未逐一加
    以釐清事實舉證而為說明。至於被告與證人戊○○間（除前
    述起訴論罪科刑部分外）之通話中，雖有提及「女的」、「
    男朋友」、「查甫」、「查某」、「褲子」，或數字「一二
    」、「一千七」、「六千元」、「二千」，或數量「一張」
    、「一件」、「二組」、「二件」等情形，但證人戊○○於
    警詢時並未就此部分（即九十四年一月二十六日以外之內容
    ），證述其通話內容係有關毒品交易之對話，自難僅憑上開
    語焉不詳之代稱、數字及數量，即遽而推論被告有其他販賣
    海洛因及安非他命之事實，況縱認上開代稱、數量及數字是
    毒品交易之術語，亦難執此遽予認定被告實際上確有該毒品
    交易之行為；從而尚無法讓本院形成被告丁○○有上開犯行
    之確信心證。此外，復查無其他積極證據足資證明被告於上
    開時、地，有何販賣第一、二級毒品予戊○○、「阿聰」、
    「阿偉」、「阿強」及「月林」等之犯行，此部分犯罪不能
    證明，本應為無罪之諭知，惟公訴意旨認此與上開起訴且經
    判處罪刑部分，有修正前刑法連續犯裁判上一罪之關係，自
    不另為無罪之諭知。另被告被查獲時雖供稱其係向何俊賢、
    乙○○購入第一級、第二級毒品等節，惟其購入亦為供己施
    用毒品海洛因、安非他命，亦不足遽以推論購入時已有出售
    牟利之意圖，則公訴人指訴被告此部分之販入毒品欲出售牟
    利之犯行，亦無積極證據足資證明，參照前揭說明，即應為
    有利於被告之認定，而不能證明其犯罪，惟公訴意旨認被告
    此部分如成立犯罪，與前揭業經論罪科刑部分具有修正前刑
    法接續犯之裁判上一罪關係，亦不另為無罪之諭知，併予敘
    明。
據上論斷，應依刑事訴訟法第三百六十九條第一項前段、第三百
六十四條、第二百九十九條第一項前段，毒品危害防制條例第四
條第一項、第二項、第十八條第一項前段、第十九條第一項，刑
法第二條第一項前段，第十一條前段、第五十五條、第五十九條
、修正前刑法第三十八條第一項第二款，判決如主文。
本案經檢察官甲○○到庭執行職務。
中　　華　　民　　國　　96　　年　　10　　月　　9 　　日
　　　　　　刑事第七庭    審判長法　官  林  榮  龍
　　　　　　　　　　　　　　　  法　官  江  錫  麟
　　　　　　　　　　　　　　　  法　官  張  惠  立
上列正本證明與原本無異。
如不服本判決應於收受送達後十日內向本院提出上訴書狀，其未
敘述上訴之理由者並得於提起上訴後十日內向本院補提理由書 (
均須按他造當事人之人數附繕本)。
                                書記官  林  育  德
中　　華　　民　　國　　96　　年　　10　　月　　11　　日
附錄：本案論罪科刑法條全文
毒品危害防制條例第4條第1項、第2項
製造、運輸、販賣第一級毒品者，處死刑或無期徒刑；處無期徒
刑者，得併科新臺幣一千萬元以下罰金。
製造、運輸、販賣第二級毒品者，處無期徒刑或七年以上有期徒
刑，得併科新臺幣七百萬元以下罰金。
